臺中地方法院交通事件裁定　　　　　　　　　　　　九十四年度交聲更字第一號
　　原處分機關　　交通部公路總局豐原監理站
　　異議人即
　　受處分人　　　甲○○
右列受處分人因違反道路交通管理處罰條例案件，對於交通部公路總局豐原監理站九
十三年十月四日所為之裁決（豐監稽違六三字第ＨＢ0000000號裁決書），聲
明異議，受處分人不服本院民國九十三年十二月三十一日第一審裁定（九十三年度交
聲字第七五九號），提起抗告，經台灣高等法院台中分院於民國九十四年二月二十二
日撤銷發回更審（九十四年度交抗字第一一○號)，本院裁定如左：
    主  文
異議駁回。
    理  由
一、原處分機關略以：受處分人甲○○，駕駛之車號ＦＰＮ─六二二號重型機車，於
    民國九十三年八月十七日七時五十分許，在台中縣后里鄉○○○○○路口處，因
    駕車行經有燈光號誌管制之交岔路口闖紅燈直行（違規單載為：三豐路南向北係
    誤載，應更正為三豐路北向南）之違規，為台中縣警察局大甲分局員警舉發，經
    掣開違規通知單移送，受處分人依限期提出申訴，該站經查違規屬實，遂於九十
    三年十月四日以豐監稽違六三字第ＨＢ0000000號裁決書，裁處罰鍰新台
    幣一千八百元整，並記違規點數三點，逾期則依裁決書處罰主文規定裁處，於法
    並無不合等語。
二、受處分人甲○○則以：肇事路口為受處分人每日上下班必經過之地點，其從未有
    闖紅燈之行為，且在該路口設有闖紅燈照相裝置，並未拍攝有受處分人闖紅燈之
    行為存證；依肇事之對方當事人說法，當時因被前方車輛擋住視線，所以無法看
    到燈號，只是看見前方車輛左轉而跟著左轉，因此對方有可能是搶黃燈左轉；目
    擊者無法確定受處分人當時行進方向燈號是紅燈，且據目擊者之說法，是在紅燈
    之後約七至八秒聽到撞擊聲，但對方既是在等待前方車輛左轉後之第二輛車，以
    時間上來說，第二輛車於紅燈之後七至八秒理應早已通過路口，但目擊者卻稱是
    紅燈之後七至八秒第二輛車始行駛至路口，顯不合常理，爰聲明異議云云。
三、按汽車（包括機器腳踏車）駕駛人，行經有燈光號誌管制之交岔路口闖紅燈者，
    處新台幣一千八百元以上五千四百元以下罰鍰，並記違規點數三點；汽車行駛至
    交岔路口，其行進、轉彎，應遵守燈光號誌，道路交通管理處罰條例第五十三條
    、第六十三條第一項第三款與道路交通安全規則第一百零二條第一項第一款、違
    反道路交通管理事件統一裁罰標準表分別定有明文。又按標誌、標線、號誌之設
    置目的，在於提供車輛駕駛人及行人有關道路路況之警告、禁制、指示等資訊，
    以便利行旅及促進交通安全；號誌係以規定之時間上交互更迭之光色訊號，設置
    於交岔路口或其他特殊地點，用以將道路通行權指定給車輛駕駛人與行人，管制
    其行止及轉向之交通管制設施；車輛面對圓形紅燈表示禁止通行，不得超越停止
    線或進入路口；車輛面對與圓形紅燈同亮之箭頭綠燈時，得依箭頭綠燈之指示行
    進。道路交通標誌、標線、號誌設置規則第二條、第三條及第二百零六條第一項
    第五款亦有明定。
四、經查：本件受處分人甲○○，駕駛之車號ＦＰＮ─六二二號重型機車，於上開時
    、地，因駕車行經有燈光號誌管制之交岔路口闖紅燈（三豐路北向南直行）之違
    規，為台中縣警察局大甲分局員警舉發經掣開違規通知單而移送等情，有原舉發
    機關之舉發通知單、處理道路交通事故談話紀錄表、裁決書等在卷可稽。雖受處
    分人以上開情詞置辯，惟查：被告以外之人於審判外之言詞或書面陳述，除法律
    有規定者外，不得作為證據；前項規定，於第一百六十一條第二項之情形及法院
    以簡式審判程序或簡易判決處刑者，不適用之；簡式審判程序之證據調查，不受
    第一百五十九條第一項、第一百六十一條之二、第一百六十一條之三、第一百六
    十三條之一及第一百六十四條至第一百七十條規定之限制，刑事訴訟法第一百五
    十九條第二項、第二百七十三條之二皆定有明文。就聲明異議之本質而言，雖非
    簡式或簡易判決處刑，屬行政秩序罰之性質，然依舉重明輕之法理及前揭法條之
    意旨，仍有該法條之適用，是証人於警訊時之陳述，可作為証据。是證人吳文英
    於警詢時之陳述，雖係審判外之陳述，又未經受處分人之交互詰問，惟依前揭法
    條之規定，仍得作為證據使用且其程序亦屬合法，合先敘明。本件異議依據目擊
    者即在后里鄉○○路與堤防路口指揮交通之義交員吳文英陳述稱：當時渠是站在
    上揭路口指揮交通，適有甲○○騎乘車號ＦＰＮ─六二二號重型機車沿三豐路「
    南向北」（應為北向南）直行，因違反交通號誌之故（闖紅燈），與當時由孟國
    鎮駕駛車號ＲＦ─四四六七號之自用小貨車，沿三豐路北上車道欲左轉堤防路時
    ，在路口發生碰撞，當時三豐路北上車道是左轉綠燈，約顯示有七至八秒等語，
    且証人吳文英於本院九十四年四月十一日調查時亦作相同之陳述。再據與受處分
    人發生對撞肇事之駕駛人孟國鎮於事故當日亦陳述稱：當時是依路口號誌（左轉
    綠燈）由三豐路欲左轉堤防路，與對向由甲○○所騎之重機車（沿三豐路北向南
    ），發生對撞肇事之情，此有原舉發機關九十三年八月二十五日、十七日之道路
    交通事故談話紀錄表二份在卷可佐。是依目擊者吳文英與另駕駛人孟國鎮之陳述
    可知，該三豐路路口北上車道是左轉綠燈，亦即另駕駛人孟國鎮面對與圓形紅燈
    同亮之箭頭綠燈時，得依箭頭綠燈之指示行進，則該三豐路對向路口南下之號誌
    燈光即為圓形紅燈，是受處分人闖紅燈直行（由三豐路口北往南方向）之違規事
    實，堪以認定。按目擊者吳文英與受處分人素不相識，亦無宿怨，當無設詞誣攀
    之理，是其所為陳述，應屬真實可信。本院經查亦無任何證據足資證明前揭目擊
    者有捏造事實、違法取締之情事，則執勤警員本其維護交通秩序、安全職責依據
    該目擊者陳述所為之舉發違規，自應受到合法、正確之推定。受處分人至今亦無
    法提出任何對其有利之證據供本院參酌，其空言否認違規之情，自不足採。從而
    ，原處分機關據以援引上開規定，裁處罰鍰新台幣一千八百元，並記違規點數三
    點，逾期則依裁決書處罰主文規定處罰，並無不當。本件聲明異議為無理由，應
    予駁回。
五、據上論斷，應依道路交通管理處罰條例第八十七條第二項，道路交通案件處理辦
    法第十九條，裁定如主文。
中      華      民      國    九十四    年      五      月      九      日
                                    臺灣臺中地方法院交通法庭
                                        法  官    許  金  樹
右正本證明與原本無異。
如不服本裁定應於送達後五日內向本院提出抗告狀。
                                        書記官
中      華      民      國    九十四    年      五    月       九       日
